【裁判字號】    98,訴,1038
【裁判日期】    990716
【裁判案由】    給付貨款
【裁判全文】
臺灣士林地方法院民事判決              98年度訴字第1038號
原      告  世瀝機械工程股份有限公司
法定代理人  甲○○
訴訟代理人  林士祺律師
被      告  恩能有限公司
法定代理人  乙○
訴訟代理人  林峻立律師
            王聖舜律師
上列當事人間請求給付貨款事件，本院於民國99年6 月28日言詞
辯論終結，判決如下：
    主      文
原告之訴及假執行之聲請均駁回。
訴訟費用由原告負擔。
    事實及理由
一、原告起訴主張：被告於民國95年4 月間向原告購買油壓起重
    等相關設備（下稱系爭設備），金額合計新臺幣（下同）1,
    734,600 元，原告業已依約交貨予被告，然經原告多次向被
    告請求給付貨款，均一再推諉，迄今僅給付原告72萬元，尚
    有1,014,600 元未給付，為此，爰依兩造間之買賣契約，請
    求被告給付剩餘貨款及遲延利息等語。並聲明：(一)被告應給
    付原告1,014,600 元，及自起訴狀繕本送達翌日起至清償止
    ，按年息5%計算之利息。(二)願供擔保，請准宣告假執行。
二、被告則以：(一)原告之貨款請求權應適用民法第127 條第8 款
    所定2 年之短期消滅時效，又其既主張係於95年4 月中旬陸
    續交付系爭設備，則其遲至98年7 月1 日始向鈞院提起本件
    訴訟，顯已逾2 年之消滅時效，被告自得拒絕付款。(二)原告
    已自承其交付之系爭設備為半成品，且該設備並有「油塞與
    鋼壁摩擦介面未有效保護、油封設計使用不當」等瑕疵，致
    被告於使用時發生漏油、故障等狀況，而遭業主中華工程股
    份有限公司（下稱中華工程公司）扣款1,364,580 元，且合
    約結算金額亦減少789,504 元，被告自得依民法第227 條之
    規定，請求原告賠償2,154,084 元，爰以該損害賠償債權與
    原告之貨款債權抵銷，是經抵銷後，原告對被告應已無債權
    存在等語，資為抗辯。並聲明：(一)原告之訴及假執行之聲請
    均駁回。(二)如受不利判決，願供擔保，請准宣告假執行。
三、兩造不爭執之事實：
    被告於95年4 月間向原告購買油壓起重相關設備，金額合計
    1,734,600 元，原告業已交貨予被告，然被告迄今僅給付原
    告72萬元，尚有1,014,600 元未給付。
四、本件經依民事訴訟法第271 條之1 準用同法第270 條之1第1
    項第3 款規定，整理並協議簡化爭點後，兩造同意協議簡化
    後之爭點為：
  (一)被告之時效抗辯是否可採？
  (二)被告之抵銷抗辯是否可採？
  1.原告交付之油壓設備有無瑕疵？
  2.被告得否依民法第227 條之規定，請求原告負損害賠償責任
    ？
  3.被告得請求原告賠償之金額為若干？
五、本院得心證之理由：
  (一)被告之時效抗辯是否可採？
  1.按商人所供給之商品及產物之代價，其請求權因2 年間不行
    使而消滅，民法第127 條第8 款定有明文。查原告係以經營
    機械器具之零售批發等為業，此有該公司登記資料查詢表1
    份在卷可參（本院卷第106 頁），是其主張出售系爭設備予
    被告之貨款請求權，自屬前開法條所稱商人供給商品之代價
    ，而應適用2 年之短期消滅時效甚明。
  2.次按，消滅時效，自請求權可行使時起算，民法第128 條亦
    有明文。又所謂請求權可行使時，乃指其請求權之行使，已
    無法律上障礙而言。查本件原告於起訴時主張兩造係於95年
    4 月間成立買賣契約，且其已於95年4 月中旬出貨予被告，
    則揆諸前揭法條規定，其對被告之貨款請求權即應自95年4
    月間起算。至原告雖又以被告之法定代理人乙○曾於臺灣臺
    北地方法院檢察署98年度調偵字第540 號詐欺案件中，陳稱
    待中華工程公司付款後，即願支付本件尾款等情，主張兩造
    曾就尾款約定於中華工程公司給付工程款後，被告始需付款
    予原告云云，然為被告所否認，經查，被告法定代理人乙○
    於前揭詐欺案件偵查中，僅曾表示其拒付尾款之原因為系爭
    設備發生問題，致被告遭中華工程公司扣款，並未陳明待中
    華工程公司付款後，即願支付本件尾款，亦從未表示兩造間
    曾約定以中華工程公司給付工程款之時間，作為本件尾款之
    付款日，此業經本院調取上開刑事偵查卷宗核閱無誤，此外
    ，原告復未能提出其他證據證明兩造間確有此約定，其前開
    主張，自不足採信。是以，系爭貨款請求權之消滅時效，仍
    應自95年4 月間起算，至97年4 月間，即已罹於2 年之時效
    而消滅，洵堪認定。
  3.原告雖又稱被告法定代理人乙○曾於前述詐欺案件偵查中，
    多次承認尚有尾款未付，顯係在時效完成後承認本件債務存
    在，應認業已拋棄時效利益，自不得再以時效消滅為由拒絕
    給付云云。惟按，時效完成後，債務人得拒絕給付。請求權
    已經時效消滅，債務人仍為履行之給付者，不得以不知時效
    為理由，請求返還；其以契約承認該債務或提出擔保者亦同
    ，民法第144 條定有明文。是請求權已經時效消滅，除債務
    人仍為給付者，不得以不知時效為理由，請求返還外，限於
    債務人以契約承認該債務或提出擔保，始發生拋棄時效完成
    利益之效果。倘債務人明知時效完成，未曾與債權人互相表
    示意思一致，即未以契約承認該債務，縱曾對於第三人為承
    認權利人權利之意思表示，仍非屬時效完成後之承認，不具
    拋棄時效利益之效力，此與民法第129 條時效進行中之承認
    ，為認識他方請求權存在之觀念表示，僅因債務人一方之行
    為而成立，無須他方同意者，迥不相同（最高法院99年度台
    上字第950 號判決意旨參照）。準此，縱認被告之法定代理
    人乙○曾於前開詐欺案件偵查中，向檢察官坦承確有尾款未
    付之情事，然因無任何證據顯示其就貨款請求權時效業已完
    成乙事有所認知，且其並非向「原告」表示承認其貨款請求
    權存在，亦未見兩造就被告承認債務有何意思表示合致之情
    事，自難認被告業以契約承認本件貨款債務。是原告以前揭
    情詞，主張被告已於時效完成後拋棄時效利益，不得再以時
    效消滅為由拒絕給付云云，即非可採。
  4.綜上所述，本件原告對被告之系爭貨款請求權，既已於97年
    4 月間罹於時效而消滅，則被告辯稱原告於時效完成後之98
    年7 月1 日始提起本件訴訟，其應得拒絕給付等語，自屬有
    據，堪予憑採。
  (二)被告之時效抗辯既屬可採，則本件有關抵銷抗辯是否可採之
    爭點，即無再予論述之必要，併此敘明。
六、從而，原告依系爭買賣契約，請求被告給付貨款1,014,600
    元，及自起訴狀繕本送達翌日起至清償止，按年息5%計算之
    利息，為無理由，應予駁回。又原告之訴既經駁回，其假執
    行之聲請亦失所附麗，應併駁回之。
七、本件判決基礎已臻明確，兩造其餘攻防方法及訴訟資料經本
    院斟酌後，核與判決結果不生影響，故不另一一論述，併此
    敘明。
八、據上論結，原告之訴為無理由，依民事訴訟法第78條，判決
    如主文。
中    華    民    國    99    年    7     月    16    日
                  民事第二庭  法  官  馬傲霜
以上正本證明與原本無異。
如對本判決上訴，應於判決送達後20日內向本院提出上訴狀；若
委任律師提起上訴者，應一併繳納上訴審裁判費，否則本院得不
命補正逕行駁回上訴。
中    華    民    國    99    年    7     月    19    日
                              書記官  張方俞

司法院資訊處製作；財團法人民間司法改革基金會備份。
